【裁判字號】    90,易,970
【裁判日期】    900720
【裁判案由】    違反專利法
【裁判全文】
臺灣臺中地方法院刑事判決                            九十年度易字第九七號
    公  訴  人  台灣台中地方法院檢察署檢察官
    被      告  甲○○
    選任辯護人  林豐基
右列被告因違反專利法案件，經檢察官提起公訴（八十九年度偵字第１９１９８號）
，本院判決如左：
    主  文
甲○○無罪。
    理  由
一、公訴意旨如附件起訴書所載。
二、公訴意旨認被告觸犯專利法第一百二十八條之罪，係以被告已坦承有販賣本件查
    扣之皮帶頭結構改良型之皮帶之事實，而被告既係以販售皮帶為業，對於市場情
    況應比一般人了解，故被告應知所販賣之皮帶之皮帶頭侵害告訴人之專利權，為
    其論據。
三、訊據被告甲○○固直承販售本件查扣之皮帶之事實，然辯稱所販賣之皮帶之皮帶
    頭與告訴人享有專利權之皮帶頭不同，且其係於民國八十八年九月中旬向中國大
    陸之台商「今日五金」所購買，進口之後隨即批發於各家量販店，其確實不知所
    購買之皮帶頭是否有侵害告訴人之專利權，嗣經告訴人通知，被告隨即向各量販
    店收回，因各家量販店各有其等之考量，故沒有全部收回，而其僅向「今日五金
    」進貨一次，於八十八年九月中旬進口之後即全部批發銷售完畢，進貨及銷售之
    時，告訴人仍未取得專利權，查獲之一百零六條皮帶，是被告接獲告訴人通知之
    後所收回者，被告確實未侵害告訴人之專利權等語。
四、按專利法第一百二十八條規定：「明知為未經新型專利權人同意所製造之物品而
    販賣，或意圖販賣而陳列，或意圖販賣而自國外進口者，處六月以下有期徒刑、
    拘役或科或併科新台幣三萬元以下罰金。」係以行為人「明知」物品為未經新型
    專利權人同意所製造者，而仍為販賣或意圖販賣而陳列或意圖販賣而自國外進口
    ，為構成要件。若行為人不知物品為未經新型專利權人同意所製造者，即不能論
    以該條之罪。查被告就其販賣本件查扣之皮帶之事實並不否認，然其稱所販賣之
    皮帶係於八十八年九月間向中國大陸之台商「今日五金」購買進口，並於同一時
    期批發銷售於國內各家量販店，此已據被告提出購買、銷售之憑證與紀錄為證，
    並經證人即「今日五金」之會計侯秀  到庭證述無訛，是查扣之皮帶頭與被告販
    售之皮帶頭非被告所製造，應可認定。而被告係於八十八年九月中旬即向「今日
    五金」購買並於同時期批發銷售，告訴人則遲至八十九年五月二十一日，方取得
    「皮帶頭扣接結構改良」新型第１５４８３５號專利，難認被告於進口及批發銷
    售之時即明知此項事實，而事實上任何人均無從得知。另查告訴人雖於八十九年
    十一月二十二日，報請檢察官核發搜索票交警在被告所經營之公司扣得皮帶一百
    零六條，然被告稱此係於八十九年九月接獲告訴人之通知謂其所販賣之皮帶頭有
    侵害告訴人之專利權，其為慎重立即自各量販店所收回者，此部份參酌被告所提
    出之進貨與銷售紀錄，可認為真實，亦可認被告於接獲告訴人之通知之後，即無
    再販入或賣出含上述皮帶頭之皮帶之事實。
五、綜上所述，本院認被告並非明知其自「今日五金」所販入而後販賣於國內各量販
    店之皮帶，皮帶頭係未經告訴人同意所製造之物，不能證明被告犯罪，應諭知無
    罪之判決。
據上論斷，應依刑事訴訟法第三百零壹條第一項，判決如主文。
中      華      民      國      九十      年      七      月  二  十    日
                                        法  官     李  添  興
右正本證明與原本無異。
如不服本判決，應於送達後十日內向本院提出上訴狀 （須附繕本） ，上訴於台灣高等
法院台中分院。
                                        書記官
中      華      民      國      九十      年      七      月   二  十   日


司法院資訊處製作；財團法人民間司法改革基金會備份。
